【裁判字號】    97,聲再,58
【裁判日期】    971125
【裁判案由】    土地所有權移轉登記等
【裁判全文】
臺灣高等法院民事裁定                  97年度聲再字第58號
    聲  請  人  乙○○
上列聲請人因與甲○○等間請求土地所有權移轉登記等事件，對
於中華民國97年10月8日本院97年度聲再字第45號確定裁定，聲
請再審，本院裁定如下：
    主  文
聲請駁回。
聲請訴訟費用由聲請人負擔。
    理  由
一、本件聲請人主張：(一)臺灣高等法院93年度上易字第340號確
    定判決僅截取民國77年4月25日合約書，未審酌聲請人之77
    年8月1日台北縣永和郵局第108號存證信函（下稱第108號存
    證信函），已撤銷有瑕疵法律行為之77年4月25日合約書，
    聲請人不同意堆置廢土石在共有土地上，當依民法第767條
    中段規定，請求除去廢土、石，第108號存證信函足以動搖
    原確定判決之基礎，係屬影響判決之重要證物，符合民事訴
    訟法第497條規定之再審事由。是臺灣高等法院94年度再易
    字第24號確定判決，違背民法第114條第1項、第116條、第
    166條規定，若法院經審酌第108號存證信函證據等並於判決
    理由載明，將足以影響原確定判決基礎，核其情事符合民事
    訴訟法第497條規定之再審事由。(二)法院始終漏未斟酌上開
    第108號存證信函之足以影響判決重要證物，臺灣高等法院
    95年度再易字第98號確定判決亦有民事訴訟法第497條規定
    之再審事由，且該確定判決既有漏未斟酌重要證物之再審事
    由，即無既判力，非不得以同一事由對於該確定判決提起再
    審之訴。(三)本件實體上已就上開95年度再易字第98號確定判
    決提起再審之訴，程序上係就臺灣高等法院97年度聲再字第
    45號確定裁定（下稱原確定裁定）聲請再審，合法有據，足
    以動搖上開93年度上易字第340號判決基礎，應再開言詞辯
    論等語，故原確定裁定消極不適用民法第166條、第114條第
    項、第116條、第767條中段及民事訴訟法第388條、第400條
    第1項、第497條規定及最高法院90年度台上字第320號裁判
    ，而積極適用民事訴訟法第498條之1規定，有民事訴訟法第
    496條第1項第1款適用法規顯有錯誤及第497條之再審事由，
    聲明請求判決：(一)臺灣高等法院97年度聲再字第45號、第
    13號、第8號、97年度再易字第13號、96年度再易字第96號
    、第57號、第20號、95年度再易字第182號、第98號、94年
    度再易字第68號、94年度再易字第24號、93年度上易字第
    340號裁判均廢棄。(二)相對人甲○○於78年5月29日就坐落
    台北縣瑞芳鎮○○○段楓子瀨小段72、76、77-3、77-4、83
    、217、226 -2、226-8號等8筆土地，應有部分各1／24所有
    權移轉登記，應予塗銷。(三)相對人甲○○等41人應連帶將堆
    置在同上小段62、72、、72-1、76-1、76、77-2、77-3、77
    -4、77 -5、77-9、82、83、83-1、217、217-1、226-1、
    226-2、226- 6、226-7、226-8號等20筆土地，應有部分各1
    ／24土地上堆置高度自基隆河岸上起至瑞八公路高度190 公
    尺，暨同小段66、77號2筆土地上自莊樹根舊厝地起至瑞八
    公路高度90公尺之廢土石除去。(四)相對人甲○○等31人應連
    帶將坐落台北縣瑞芳鎮○○里○○○路66號違章建築房屋及
    其附屬建物遮雨棚、香爐等除去。(五)相對人甲○○等31人應
    連帶給付新台幣（下同）3,226,329元，及自本件起訴狀繕
    本送達翌日起至清償日止，按年利率5％計算之利息。
二、按再審之訴，法院認無再審理由，判決駁回後，不得以同一
    事由，對於原確定判決或駁回再審之訴之確定判決，更行提
    起再審之訴；且此規定於對確定裁定聲請再審者，亦有準用
    ，民事訴訟法第498條之1及第507條分別定有明文。經查聲
    請人據為再審理由所主張其已以第108號存證信函撤銷77年4
    月25日之合約書，使77年4月25日合約書效力溯及消滅云云
    ，業經其在前所提起再審之訴中為主張，並經前確定判決審
    酌在案，有臺灣高等法院94年度再易字第24號判決、95年度
    再易字第98號判決可稽。揆諸首揭說明，原確定裁定認聲請
    人係以此同一事由，對於前確定裁定聲請再審，依民事訴訟
    法第498條之1規定，駁回其聲請再審，核無不合，聲請人猶
    執相同事由更行聲請再審，為不合法。
三、次按對於確定裁定聲請再審，依民事訴訟法第507條準用同
    法第501條第1項第4款規定，必須表明再審理由。所謂表明
    再審理由，必須指明確定裁定有如何合於法定再審事由之具
    體情事，始為相當，倘僅泛言有何條款之再審事由，無具體
    情事者，仍難謂已合法表明再審事由，此有最高法院64年台
    聲第76號判例可參。本件聲請人徒稱原確定裁定消極不適用
    民事訴訟法第400條第1項規定，適用法規顯有錯誤云云，然
    僅係對前訴訟程序之確定判決有所指摘，對於前確定裁定究
    如何違背該規定，則未指明，執此為再審事由，自不合法。
四、又民事訴訟法第496條第1項第1款所謂適用法規顯有錯誤，
    係指確定判決違背法規或現存判例解釋者而言，亦有最高法
    院71年台再字第210號判例參照。聲請人雖稱原確定裁定違
    反最高法院90年度台上字第320號裁判，姑不論該裁判與本
    案爭點是否有關，因該裁判尚非現行判例，尚難執為上開再
    審事由。
五、至聲請人另指原確定裁定漏未斟酌足以影響判決之第108號
    存證信函，亦有民事訴訟法第497條之再審事由乙節。經查
    ，聲請人前亦執此存證信函，主張臺灣高等法院93年度上易
    字第340號確定判決，有再審之事由，經法院認無理由，以
    95年度再易字第98號判決駁回聲請人之相關再審之訴，有該
    判決可稽。聲請人復執該存證信函，以同一事由，對原確定
    裁定聲請再審，依上說明，於法亦屬不合。則聲請人聲請再
    審既不應准許，其餘所為主張乃再開或續行前訴訟程序之問
    題，即毋庸逐一論述，附此敘明。
六、據上論結，本件再審之聲請為不合法，爰裁定如主文。
中    華    民    國    97    年    11    月    25    日
                    民事第九庭
                        審判長法  官 黃熙嫣
                              法  官 林玲玉
                              法  官 陳玉完
正本係照原本作成。
不得抗告。
中    華    民    國    97    年    11    月    27    日
                              書記官 鎖瑞嶺


司法院資訊處製作；財團法人民間司法改革基金會備份。
